【裁判字號】    98,審易,1701
【裁判日期】    981225
【裁判案由】    竊盜
【裁判全文】
臺灣桃園地方法院刑事判決            98年度審易字第1701號
公  訴  人  臺灣桃園地方法院檢察署檢察官
被      告  丙○○
上列被告因竊盜案件，經檢察官提起公訴（98年度偵緝字第1565
號），被告於本院準備程序進行中，就被訴事實為有罪之陳述，
經本院告知簡式審判程序意旨，並聽取公訴人及被告之意見後，
本院裁定改依簡式審判程序審理，茲判決如下：
    主      文
丙○○竊盜，處有期徒刑月，如易科罰金，以銀元佰元即新
臺幣玖佰元折算壹日；又攜帶兇器竊盜，處有期徒刑陸月，如易
科罰金，以新臺幣壹仟元折算壹日；應執行有期徒刑捌月，如易
科罰金，以銀元佰元即新臺幣玖佰元折算壹日。
    事實及理由
一、犯罪事實：丙○○意圖為自己不法之所有，(一)先於民國95年
    4 月21日8 時50分許，在桃園縣桃園市○○路與民富13街口
    處，見丁○○所有之牌照號碼為7325-ES 號自用小貨車停放
    於該處，且該車右前車門鑰匙孔變形、車門又未關緊，即以
    用力推車門之方式進入車內，並竊取車內之行車電腦2 部及
    高速公路回數票80張；(二)另於97年7月23日6時20分許，持其
    所有之客觀上對人之生命、身體具危險性，而足供兇器使用
    之螺絲起子1 支（長約5 、6 公分，前端為金屬材質，塑膠
    把柄），在桃園縣桃園市○○路77號斜對面之路邊停車格，
    見乙○○所有之牌照號碼為9058-MZ 號自用小客車停放於該
    處，即以上開螺絲起子敲破上開自用小客車車窗（毀損部分
    未據告訴、起訴）後，竊取車內之竊盜防盜主機1 組（價值
    約新臺幣1 萬元）。嗣經丁○○、乙○○報警處理，由警方
    採集可疑指紋送請鑑定後，確分別核與內政部警政署刑事警
    察局所檔存丙○○指紋卡之右食、右中指指紋、右拇指、左
    拇指、左中指指紋及左手掌紋相符，因而循線查悉上情。
二、證據名稱：
  (一)被告丙○○於本院審理時之自白。
  (二)證人即被害人丁○○、乙○○於警詢時之指述，證人池月
      伶於檢察官訊問時之證述。
  (三)內政部警政署刑事警察局95年7 月14日刑紋字第09501037
      15號鑑驗書、勘察採證同意書、桃園縣政府警察局桃園分
      局刑案現場勘查紀錄表、桃園縣政府警察局桃園分局刑案
      現場勘察報告、現場照片、內政部警政署刑事警察局97年
      8 月27日刑紋字第0970123915號鑑驗書、刑事案件證物採
      驗紀錄表。
  (四)臺灣高等法院被告前案紀錄表1 份。
三、論罪科刑：
  (一)經查，被告丙○○於犯上揭犯罪事實(一)普通竊盜罪部分行
      為後，刑法於94年2 月2 日公布，於95年7 月1 日施行之
      ，而行為後法律有變更者，適用行為時之法律，但行為後
      之法律有利於行為人者，適用最有利於行為人之法律，修
      正後刑法第2 條訂有明文。此條規定乃與刑法第1 條罪刑
      法定主義契合，而貫徹法律禁止溯及既往原則，係規範行
      為後法律變更所生新舊法律比較適用之準據法，是刑法第
      2條 第1 項本身雖經修正，但刑法第2 條第1 項既屬適用
      法律之準據法，本身尚無比較新舊法之問題，應一律適用
      裁判時之修正後之刑法第2 條第1項 規定，以決定適用之
      刑罰法律，先予辨明。又比較時應就「罪刑」有關之共犯
      、未遂犯、想像競合犯、牽連犯、連續犯、結合犯，以及
      累犯加重、自首減輕暨其他法定加減原因（如身分加減）
      與加減例等一切情形，綜其全部「罪刑」之結果而為比較
      （最高法院95年5 月23日，95年度第8 次刑庭會議決議參
      考）。經查：關於刑法第320 條第1 項之普通竊盜罪之法
      定罰金刑最低度部分，由修正前刑法第33條第5 款規定為
      銀元1 元以上，依修正前依罰金罰鍰提高標準條例第1 條
      前段提高為10倍（提高後折算為新臺幣30元），修正後刑
      法第33條第5 款則修正為新臺幣1000元以上，以百元計算
      。準此，應以行為時法有利於被告。是揆諸前揭最高法院
      決議，被告所犯上揭犯罪事實(一)普通竊盜罪犯行有關「罪
      刑」部分，自應依修正後刑法第2 條第1 項前段規定，適
      用被告行為時之法律。
  (二)核被告上揭犯罪事實(一)所為，係犯刑法第320 條第1 項之
      普通竊盜罪，上揭犯罪事實(二)所為，係犯刑法第321 條第
      1 項第3 款之攜帶兇器竊盜罪。又被告所犯上開2 罪，犯
      意各別，行為互殊，應予分論併罰。爰審酌被告正值壯年
      ，不思以正當手段獲取財物，而為上開竊盜犯行，其價值
      觀及守法概念有偏差，及其犯罪手段、智識程度、犯後坦
      承犯行之態度等一切情狀，分別量處如主文所示之刑。
  (三)復按被告所犯上揭犯罪事實(一)普通竊盜罪部分行為後，刑
      法業於94年2 月2 日修正公布刑法第41條條文，並於95年
      7 月1 日施行，被告行為時之刑法第41條第1 項前段規定
      ：「犯最重本刑為5 年以下有期徒刑以下之刑之罪，而受
      6 個月以下有期徒刑或拘役之宣告，因身體、教育、職業
      、家庭之關係或其他正當事由，執行顯有困難者，得以（
      銀元）1 元以上3 元以下折算1 日，易科罰金。」。又被
      告行為時之易科罰金折算標準，依修正前罰金罰鍰提高標
      準條例第2 條規定（現已刪除），就其原定數額提高為10
      0 倍折算1 日，是本件被告行為時之易科罰金折算標準，
      應以銀元100 元至300 元折算1 日，經折算為新臺幣後，
      應以新臺幣300 元至900 元折算為1 日。惟被告行為後新
      法第41條第1 項前段修正為：「犯最重本刑為5 年以下有
      期徒刑以下之刑之罪，而受6 個月以下有期徒刑或拘役之
      宣告者，得以新臺幣1,000 元、2,000 元或3,000 元折算
      1 日，易科罰金。」比較修正前後之易科罰金折算標準，
      以修正前之規定較有利於被告。故本件就被告所犯上揭犯
      罪事實(一)普通竊盜罪部分所處之刑，即應依前開說明，適
      用修正前刑法第41條第1 項前段、廢止前罰金罰鍰提高標
      準條例第2 條規定，諭知易科罰金之折算標準；而就被告
      所犯上揭犯罪事實(二)攜帶兇器竊盜罪部分所處之刑，應逕
      依修正後刑法第41條第1 項前段規定，諭知易科罰金之折
      算標準。
  (四)又按中華民國九十六年罪犯減刑條例自中華民國96年7 月
      16日施行；本條例施行前，經通緝而未於中華民國96年12
      月31日以前自動歸案接受偵查、審判或執行者，不得依本
      條例減刑，中華民國九十六年罪犯減刑條例（下稱減刑條
      例）第16條、第5 條分別定有明文，查被告所犯上揭犯罪
      事實(一)普通竊盜罪之時間係在96年4 月24日以前，惟其於
      偵查中因逃匿，在減刑條例生效前之95年12月20日經臺灣
      桃園地方法院檢察署以甲○惟偵正緝字第4407號通緝書發
      布通緝，迄96年7月16日減刑條例施行後之98年7月31日始
      為警緝獲歸案，並經臺灣桃園地方法院檢察署以98年度甲
      ○堂偵正銷字第3749號撤銷通緝書撤銷通緝，此有上開通
      緝書、撤銷通緝書在卷可稽，依上開說明，被告既非於96
      年12月31日前自動歸案，自不得邀獲減刑之寬典，附此敘
      明。
  (五)再修正前刑法第51條第5 款原規定：「數罪併罰，分別宣
      告其罪之刑，依左列各款定其應執行者：... . 五宣告多
      數有期徒刑者，於各刑中之最長期以上，各刑合併之刑期
      以下，定其刑期。但不得逾20年。」，修正後同條第5 款
      規定改為：「宣告多數有期徒刑者，於各刑中之最長期以
      上，各刑合併之刑期以下，定其刑期。但不得逾30年。」
      ；是修正後之規定非較有利於被告，故依修正後刑法第2
      條第1 項前段規定，就被告上開普通竊盜罪及攜帶兇器竊
      盜罪，應全部依修正前刑法第51條第5 款之規定定其應執
      行刑。另由於新舊刑法所定易科罰金折算標準有異，已如
      前所述，比較新舊法之規定，以修正前刑法較利於被告，
      並依此定其應執行之刑。
  (六)另按修正前刑法第41條第2 項原係規定：「併合處罰之數
      罪，均有前項情形（指得易科罰金之情形），其應執行之
      刑逾6 個月者，亦同」，意即對於數罪併罰之案件，各宣
      告刑既依法均得易科罰金，縱定應執行之刑已超過6 個月
      ，仍得易科罰金；而修正後刑法第41條第2 項（現已移列
      至同法第8 項，但法文內容並未更動）則係規定：「前項
      規定於數罪併罰，其應執行之刑未逾6 月者，亦適用之」
      ，意即對於數罪併罰之案件，雖各宣告刑依法均得易科罰
      金，然若定應執行之刑已超過6 個月，仍不得易科罰金。
      惟司法院大法官會議復於98年6 月19日公佈第662 號解釋
      ，該解釋文認為：「中華民國94年2 月2 日修正公佈之現
      行刑法第41條第2 項規定，關於數罪併罰，數宣告刑均得
      易科罰金，而定應執行刑逾6 個月者，排除適用同條第1
      項得易科罰金之規定部分，與憲法第23條規定有違，並與
      本院釋字第366 號解釋意旨不符，應自本解釋公佈之日起
      失其效力。」。即對於數罪併罰，數宣告刑依法均得易科
      罰金，而定應執行之刑縱超過6 個月之案件，依司法院大
      法官會議解釋第366 號、662 號之解釋意旨，仍得易科罰
      金。從而，綜合比較上開修正前刑法第41條第2 項、修正
      後刑法第41條第2 項、上開大法官會議之解釋及本案就易
      科罰金之折算標準係以修正前刑法第41條第1 項之規定，
      較有利於被告等一切情形，應以修正前刑法較有利於被告
      。故本案就被告應執行刑部分，即應依修正前刑法第41條
      第1 項、第2 項及廢止前罰金罰鍰提高標準條例第2 條之
      規定諭知易科罰金之折算標準（參照臺灣高等法院98年度
      聲字第2288號刑事裁定）。
四、沒收：
    至被告於上揭犯罪事實(二)行竊時所用之螺絲起子1 支，雖為
    被告所有供其犯罪所用，惟已丟棄滅失，業據其於本院審理
    中陳述明確，本院復查無積極證據證明該螺絲起子尚屬存在
    ，為免將來執行之困難，爰均不予宣告沒收，附此敘明。
五、應適用之法條：
    刑事訴訟法第299 條第1 項前段、第273 條之1 第1 項、第
    310 條之2 、第454 條第1 項，修正後刑法第2 條第1 項前
    段，刑法第320 條第1 項、第321 條第1 項第3 款、第41條
    第1 項前段，修正前刑法第41條第1 項前段、第2 項、第51
    條第5 款，廢止前罰金罰鍰提高標準條例第2 條，刑法施行
    法第1 條之1 第1 項、第2 項前段。
六、如不服本判決，得自收受送達之翌日起10日內向本院提出上
    訴狀（應附繕本），其未敘述上訴理由者，應於上訴期間屆
    滿後20日內補提理由書狀於本院，上訴於臺灣高等法院。
本案經檢察官丁俊成到庭執行職務。
中    華    民    國    98    年    12    月    25    日
                  刑事庭      法  官  林靜梅
以上正本證明與原本無異。
如不服本判決應於收受判決後10日內向本院提出上訴書狀，並應
敘述具體理由。其未敘述上訴理由者，應於上訴期間屆滿後20日
內向本院補提理由書( 均須按他造當事人之人數附繕本) 「切勿
逕送上級法院」。
                              書記官  施春祝
中    華    民    國    98    年    12    月    25    日
附錄本案論罪科刑法條：
中華民國刑法第320 條第1 項（普通竊盜罪）
意圖為自己或第三人不法之所有，而竊取他人之動產者，為竊盜
罪，處 5 年以下有期徒刑、拘役或 5 百元以下罰金。
中華民國刑法第321 條第1 項（加重竊盜罪）
犯竊盜罪而有左列情形之一者，處6 月以上、5 年以下有期徒刑
：
一  於夜間侵入住宅或有人居住之建築物、船艦或隱匿其內而犯
    之者。
二  毀越門扇、牆垣或其他安全設備而犯之者。
三  攜帶兇器而犯之者。
四  結夥三人以上而犯之者。
五  乘火災、水災或其他災害之際而犯之者。
六  在車站或埠頭而犯之者。

司法院資訊處製作；財團法人民間司法改革基金會備份。
